【裁判字號】    98,上易,49
【裁判日期】    980407
【裁判案由】    恐嚇
【裁判全文】
臺灣高等法院臺南分院刑事判決          98年度上易字第49號
上  訴  人  臺灣雲林地方法院檢察署檢察官
被      告  乙○○
上列上訴人因被告恐嚇案件，不服臺灣雲林地方法院97年度易字
第593號中華民國97年11月28日第一審判決（起訴案號：臺灣雲
林地方法院檢察署97年度偵字第2908號），提起上訴，本院判決
如下：
    主  文
上訴駁回。
    理  由
一、公訴意旨略以：被告乙○○與告訴人甲○○為堂兄弟，因家
    中懸掛匾額事宜生有爭執而關係不佳，被告遂與兩名姓名年
    籍不詳男子基於恐嚇之犯意聯絡，於民國97年4 月10日晚間
    ，由被告乙○○攜帶鋁棒，三人搭乘2 臺自用小客車，共同
    前往告訴人所經營上典資源回收場（址設雲林縣元長鄉龍岩
    村龍岩61號）。嗣於該日晚間10時10分許進入上開資源回收
    場後，被告即對告訴人告以「要讓甲○○熱鬧」等加害自由
    之事，恐嚇告訴人，因當時已值深夜，且被告復偕同二人攜
    帶鋁棒，口出惡言，致告訴人心生畏懼，而生危害於安全，
    因認被告涉犯刑法第305條之恐嚇罪嫌等情。
二、關於證據能力：
  (一)按被告以外之人於審判外之言詞或書面陳述，除法律有規定
    者外，不得作為證據，刑事訴訟法第159條第1項定有明文。
    惟被告以外之人於偵查中向檢察官所為之陳述，除顯有不可
    信之情況者外，得為證據；被告以外之人於審判外之陳述，
    雖不符刑事訴訟法第159條之1至第159條之4規定得為證據之
    情形，而經當事人於審判程序同意作為證據，法院審酌該言
    詞陳述或書面陳述作成時之情況，認為適當者，亦得為證據
    ，刑事訴訟法第159條之1第2項及第159條之5第1項分別定有
    明定。
  (二)本件被告、檢察官對於證人（即告訴人）甲○○於偵查中之
    結證，均同意作為證據，且本院審酌該等言詞陳述作成時之
    情況，亦無不當或有何顯不可信之情形，依上規定，應認有
    證據能力，得為本件證據。
三、按犯罪事實應依證據認定之，無證據不得認定犯罪事實；又
    不能證明被告犯罪者，應為無罪之諭知，刑事訴訟法第154
    條第2項、第301條第1項分別定有明文。另按告訴人之告訴
    ，係以使被告受刑事訴追為目的，是其陳述是否與事實相符
    ，仍應調查其他證據以資審認。又認定犯罪事實所憑之證據
    ，雖不以直接證據為限，間接證據亦包括在內；然而無論直
    接或間接證據，其為訴訟上之證明，須於通常一般之人均不
    致有所懷疑，而得確信其為真實之程度者，始得據為有罪之
    認定，此有最高法院52年台上字第1300號、76年度台上字第
    4986號判例可資參照。
四、公訴意旨上開所認，無非以告訴人甲○○之指訴及上開資源
    回收場之監視錄影畫面中被告之舉動，作為主要論據。訊據
    被告固坦承於上開時間，有攜帶鋁棒與另外二名男子到告訴
    人所經營之資源回收場，惟堅決否認有恐嚇之犯行，辯稱：
    「當天並沒有說要給告訴人熱鬧的話，係因懸掛匾額的問題
    與告訴人理論，且到達告訴人之資源回收場時，因見到裡面
    已有三、四個人，剛好吳永欽車上有鋁棒，才拿下車，用作
    防身之用，並無恐嚇之意，也未恐嚇告訴人，只是與告訴人
    理論家裡掛匾額的事情」等情。
五、經查：
  (一)按刑法第305條所規定之恐嚇危害安全罪，保護法益為個人
    免於恐懼之自由，所謂恐嚇，係指以加害生命、身體等足以
    使人心生畏怖之情事，告知他人之行為，其一，須行為人以
    生命、身體、自由、名譽、財產之事，為加害內容；其次，
    須有「畏怖性」，即行為人以加害生命、身體等之事告知他
    人，已足以使該他人生畏怖心之程度。又畏怖性之判斷，應
    就告知之內容、方法與態樣等，視周圍之情狀，自一般人之
    立場予以客觀判斷，如其告知之內容，方法與態樣等，不足
    以使一般人生畏怖心者，或未因行為人告知加害之內容而受
    影響者，自不成立本罪。
  (二)證人（即告訴人）甲○○雖於97年6月18日之偵查中結證稱
    ：「係因為匾額的問題致二人不合，而於4月10日當天被告
    帶人到上典資源回收場要打伊，並在離開時嗆聲說『要給伊
    熱鬧』。伊想是『走著瞧之意』，因伊一人住在上典資源回
    收場，當然『會害怕被告會來做何行為』等語（見偵查卷第
    6、7頁）。然被告自警詢、偵查、原審至本院審理，均否認
    有說「要讓甲○○熱鬧」等語，又因上典資源回收場裡面之
    監視錄影器所紀錄內容，僅有畫面而無聲音，亦無法得知被
    告是否有以上開言語恫嚇告訴人。再者，證人李榮晉於97年
    11月18日原審審理時亦具結證稱：「伊於97年4月10日下午
    10時10分左右，有陪同被告到甲○○的資源回收場，雖被告
    與告訴人有因為吊匾額的事情爭執，但被告並沒有跟告訴人
    說要給他熱鬧一點的話」等語（見原審卷第38頁），是告訴
    人所述予被告因家裡掛匾額的問題而有爭執，應屬實在，然
    被告是否有以「要讓甲○○熱鬧」話語恫嚇告訴人，即是否
    有此惡害之通知一事，則尚有疑義。
  (三)查證人李榮晉於97年11月18日原審審理時已證稱：「係因被
    告從彰化回來，伊才打電話並到被告住的地方找被告，當時
    被告要伊一起去甲○○那邊，進去的時候看到他們有三、四
    人。伊跟被告進去後，有看到被告拿球棒下車，但過程中被
    告並無拿球棒對告訴人揮舞，之後被告大哥進來，球棒就被
    同行之另外一個朋友吳永欽拿走了。又伊係到達現場聽到被
    告與告訴人爭執，才知道係為了吊匾額的事情，又因為伊認
    識被告與告訴人，知悉兩人為堂兄弟，因此在場勸架，告訴
    人也認識伊，應該不會有恐懼的情形」等語（見原審卷第37
    至40頁）。經原審當庭勘驗97年4月10日案發當時，上典資
    源回收場裡面之監視錄影器畫面【CH04(4)，08/04/10，22：
    09：17- 22：17：07】，有勘驗筆錄在卷可稽（原審卷第41
    頁背面至第43頁，勘驗結果詳如附件所示）。而由上開監視
    錄影機畫面，可清楚看到「被告手上拿著鋁棒」，氣沖沖地
    與證人李榮晉、友人吳永欽一同到場，惟到場之後在被告在
    說話過程中，「僅偶有以手比畫」，但「均未將拿在手上之
    鋁棒舉起或揮舞」，被告曾稱係因懸掛匾額與告訴人有爭執
    ，兩人既有爭執在先，則以其到達時氣憤之態度，即可能出
    於為找被告理論所致，尚不足直接認定係對於告訴人之恫嚇
    行為。此外，上開監視畫面中，也確實可以看到被告等三人
    到達告訴人所經營之資源回收場時，「在現場包含被告已有
    三男一女」等情，是被告辯稱：「係因下車時看到現場有三
    、四個人，所以才帶鋁棒下車」等情，自屬有據，是被告手
    持鋁棒之原因，應非意在傳達惡害之通知。
  (四)其次，由上開監視畫面，亦可知告訴人之資源回收場當時並
    非只有被告一人，包含被告已有三男一女在現場，其中之白
    衣深色長褲男子還近距離與被告說話，並無退卻之意，顯然
    與被告亦有相識。加上證人李榮晉在被告大哥到場之後，協
    助將被告手上鋁棒搶下，又背對著告訴人站立，擋在其與被
    告中間，將兩人隔開，顯然不是要對告訴人為恐嚇或不利之
    行為，之後其並將鋁棒拿下交給吳永欽保管，而吳永欽自始
    至終都在一旁，故證人李榮晉於原審審理中所證，被告與告
    訴人係為懸掛匾額問題而起爭執，其因知悉被告與告訴人為
    堂兄弟，也認識告訴人，故在場勸架等情，相信吳永欽亦同
    ，應屬可信，綜合上開客觀情狀判斷，告訴人並無懼怕一同
    到場被告等三人之理，又證人證詞縱在細節部分與錄影內容
    有些許歧異，但無礙於前開認定。
  (五)最後，由錄影畫面中告訴人與被告對話情景以觀，告訴人亦
    近距離，揮舞著手且情緒激昂地與被告談論、對話，由兩人
    之舉動，更可判斷應僅屬口角交鋒過程中所為之行為，並無
    告訴人有何畏懼害怕情狀。綜上所述，既然被告並非為恐嚇
    告訴人而來，又與被告到場之人，亦均非出於恐嚇目的與被
    告一同到場，其等到達資源回收場時，也並非只有被告一人
    ，又在場之人多為熟識之客觀情形下，難認告訴人有因被告
    之當時舉動而受影響，或心生畏懼之情形，自無成立本罪之
    餘地。
六、綜上所述，本件被告自警詢、偵訊、原審及本院審理中，既
    均堅決否認有以起訴書所載之話語出言恐嚇告訴人之犯行，
    故此部份除告訴人單一之指訴外，並無其他積極具體之事證
    足以佐證。又監視錄影機畫面及證人李榮晉證詞，雖可證明
    被告有攜帶鋁棒到場，但應非出於恐嚇告訴人之意，已如前
    述，再者，由現場之人數、狀況、被告之舉動及告訴人與被
    告之互動情形，亦難認定告訴人有因而心生畏懼之情形，是
    不應僅憑告訴人之前開指證遽為被告不利之認定，從而，本
    件之證明尚難謂已達一般人可確信其為真實，已超越合理懷
    疑之程度。此外，復查無其他積極證據足以證明被告確有公
    訴人所指之恐嚇犯行，本件被告之犯行既屬不能證明，依前
    開法律規定及判例意旨，自應諭知被告無罪。原審據此為被
    告無罪之諭知，並無不合，檢察官仍執陳詞提起上訴，認被
    告涉犯恐嚇罪嫌，為無理由，應予駁回。
據上論結，應依刑事訴訟法第368條，判決如主文。
本案經檢察官謝錫和到庭執行職務。
中    華    民    國    98    年    4     月     7     日
                  刑事第三庭    審判長法  官  陳義仲
                                      法  官  蘇清水
                                      法  官  宋明中
以上正本證明與原本無異。
不得上訴。
                                      書記官  黃子起
中    華    民    國    98    年    4     月     7     日
附件：（97年4月10日案發當時，上典資源回收場監視錄影器之
      監視光碟內容勘驗結果，見原審卷第41頁背面至第42頁背
      面）
 1、（22：09：17→22：09：45）畫面一開始為告訴人（平頭男
       子）及戴帽男子，在白色車旁走動，告訴人（平頭男子
       ）走至駕駛座旁，隨後駕駛座之白衣深色長褲男子亦下
       車，走向回收場門口。
    2、（22：09：54）另一不詳女子從白色車副駕駛座下車，
       走向回收場門口。
    3、（22：10：00→22：10：14）4 人等在回收場門口走動
       。
    4、（22：10：17）4 人等站在回收場門口，此時遠方路口
       出現二部車子。
    5、（22：10：40）白衣深色長褲男子見被告走來，面向被
       告方向。
    6、（22：10：45）「被告手持鋁棒」快步往白衣深色長褲
       男子方向走來。
    7、（22：10：54）被告面向白衣深色長褲男子方向說話（
       ※比對CH7 (3)之畫面，此時被告似亦對屋內之告訴人說
       話）。戴帽男子及不詳女子則退至一旁。
    8、（22：11：01→11：12）與被告同行之白衣側邊條紋長
       褲男子及白衣短褲男子亦先後到達現場。
    9、（22：11：13→11：39）被告與白衣深色長褲男子交談
       ，但時而臉側向說話（※比對CH7 (3)之畫面，此時被告
       似對屋內之告訴人說話）。與被告同行之二不詳男子則
       在旁走動。
   10、（22：11：40）與被告同行之白衣側邊條紋長褲男子趨
       前與被告說話，後又退至一旁。被告繼續說話。
   11、（22：11：54→12：34）與被告同行之白衣側邊條紋長
       褲男子再度趨前與被告交談後，被告時而臉側向說話（
       ※比對CH7 (3)之畫面，此時被告似對屋內之告訴人說話
       ），時而與在旁之人說話。
   12、（22：12：35→12：53）被告之大哥走向被告及白衣深
       色長褲男子，並將被告拉開至一旁。
   13、（22：12：54）與被告同行之白衣側邊條紋長褲男子隨
       即「將被告手中之鋁棒取走」。
   14、（22：12：56→13：03）被告之大哥將被告拉開。被告
       仍不斷欲往前說話。
   15、（22：13：03→13：35）告訴人（平頭男子）與被告交
       談，此時被告之大哥仍擋在被告前面，與被告同行之二
       名不詳男子則站在告訴人（平頭男子）前面。
   16、（22：13：35→15：21）告訴人（平頭男子）手持香煙
       往前與被告交談，交談過程中，兩人不時以手勢指向對
       方，而被告偶有較大之手勢動作，一旁則有與被告同行
       之二名不詳男子、被告之大哥、白衣深色長褲男子及戴
       帽男子在場。
   17、（22：15：22）「被告轉頭離開現場」。
   18、（22：15：25）被告回頭手指向告訴人（平頭男子）說
       話。
   19、（22：15：31）被告再度回頭手指向告訴人（平頭男子
       ）說話。
   20、（22：15：35）「被告與白衣短褲男子離開現場」。被
       告離開現場後，現場僅有告訴人（平頭男子）、被告之
       大哥、與被告同行之白衣側邊條紋長褲男子、白衣深色
       長褲男子、戴帽男子及不詳女子。與被告同行之白衣側
       邊條紋長褲男子和告訴人（平頭男子）交談，不久後亦
       離開現場。僅告訴人（平頭男子）與在場之人交談。」
    【據被告供稱：上開白衣側邊條紋長褲男子，為與被告同行
      前往之證人李榮晉，而另名白衣短褲男子，即證人所述同
      行之另名朋友吳永欽。】


司法院資訊處製作；財團法人民間司法改革基金會備份。
